臺灣高雄地方法院刑事判決　　　　　　 96年度交訴字第188號
公　訴　人　臺灣高雄地方法院檢察署檢察官
被　　　告　乙○○
　　　　　　　　　　　平區戶政事務所)
上列被告因公共危險案件，經檢察官提起公訴（96年度偵緝字第
2239號），本院判決如下：
    主  文
乙○○犯肇事致人傷害逃逸罪，累犯，處有期徒刑壹年，減為有
期徒刑陸月，如易科罰金，以新臺幣壹仟元折算壹日。
    事  實
一、乙○○前於民國84年間，因違反懲治盜罪條例案件，經本院
    以84年度訴字第1516號判決判處有期徒刑8 年確定，於92年
    10月8 日因縮短刑期假釋出監付保護管束，於94年2 月13日
    保護管束期滿，假釋未經撤銷，視為執行完畢。詎其仍不知
    悔改，於95年11月29日下午7 時許，騎乘車牌號碼XXK-725
    號重型機車，沿高雄市苓雅區○○○路由北往南方向行駛，
    行經林森二路與三多三路口時，與沿三多三路由東往西行駛
    、由己○○所騎乘附載戊○○之車牌號碼XB8-126 號重型機
    車發生撞擊，致己○○、戊○○人車倒地，戊○○受有右手
    擦傷、頭部外傷流鼻血及上唇內側傷口等傷害（過失傷害部
    分未據告訴），乙○○於肇事後，明知戊○○受有傷害，竟
    於下車察看後，未留置現場協助處理事故及給予傷者必要之
    救護，反逕自騎車逃逸，己○○見狀記下車號，始循線查獲
    。
二、案經高雄市政府警察局苓雅分局報告臺灣高雄地方法院檢察
    署檢察官偵查起訴。
    理  由
壹、程序事項
一、告訴人己○○於警詢時之陳述，不得作為證據。按刑事訴訟
    法新制採改良式當事人進行主義，為保障被告防禦權及維護
    直接審理與言詞審理原則，刑事訴訟法第159 條第1 項規定
    ：「被告以外之人於審判外之言詞或書面陳述，除法律有規
    定者外，不得作為證據。」酌採英美法之傳聞法則。復於第
    159 條之1 至第159 條之5 增設例外規定，以應實務需要，
    俾符實體真實發現之訴訟目的。是以己○○於95年12月3日
    之警詢筆錄，係被告以外之人於審判外之書面陳述，被告既
    不同意作為證據，依上開規定，自不得作為證據。
二、按被告以外之人於審判外之言詞或書面陳述，除法律有規定
    者外，不得作為證據，刑事訴訟法第159 條第1 項固定有明
    文。惟被告以外之人於審判外之陳述，雖不符同法第159 條
    之1 至之4 之規定，而經當事人於審判程序同意作為證據，
    法院審酌該言詞陳述或書面陳述作成時之情況，認為適當者
    ，亦得為證據，同法第159 條之5 亦有明文。查本案證人丁○○於警詢時之證述，為審判外之陳述而屬傳聞證據，暨其
    他相關具傳聞性質之證據資料，公訴人及被告於本院準備程
    序及審判程序中對於前述證人於偵查中之證述暨其他相關具
    傳聞性質之證據資料之證據能力，均表示同意作為證據。本
    院審酌證人陳述及證據資料作成時之情況，核無違法取證或
    其他瑕疵，認為以之作為證據為適當，上開證人於審判外之
    陳述及相關證據資料，自得做為證據。
貳、實體事項
一、訊據被告乙○○矢口否認有何肇事逃逸之犯行，辯稱：他有
    詢問己○○是否要請交通隊來量，己○○說不要；並不知被
    害人戊○○受有上開傷害；發生撞擊後曾向己○○說先將小
    孩送到阮綜合醫院，他到公司打完卡後，會前去醫院，才離
    開現場，因為上班的地點就在事故現場附近，所以離開時也
    有指著公司方向，該己○○知悉他上班的地點，他並非肇事
    逃逸云云。
二、經查：
  (一)按刑法第185 條之4 肇事逃逸罪，其立法本旨乃為促使駕駛
    人於肇事後，能留置現場，對被害人即時救護，減少死傷，
    並維交通安全；是該罪之成立，肇事之原因如何及肇事者應
    否負過失責任，固非所問，然必以行為人有駕駛動力交通工
    具肇事，致人死傷而逃逸之事實為前提，且該死傷之結果，
    係指肇事當時即有死傷之表徵者，始有即時救護、處置現場
    以維交通安全之必要（96年度台上字第2668號判決參照）。
  (二)被告就其於上開時地，與己○○所騎乘附載戊○○之車牌號
    碼XB8-126 號重型機車發生撞擊，致己○○、戊○○人車倒
    地，戊○○受有右手擦傷、頭部外傷流鼻血及上唇內側傷口
    等傷害，固不爭執，核與證人丁○○、己○○於本院結證相
    符（見本院卷第69至78頁），並有道路交通事故現場圖、戊○○之診斷證明書在卷足按（見警卷第8 、12頁、本院卷第
    12頁），是則被告確有駕駛動力交通工具肇事，致人受傷之
    客觀事實存在，堪以認定。被告雖以不知戊○○受有上開傷
    害抗辯。惟查證人丁○○於本院證稱當時戊○○受傷，而被
    告與己○○在現場爭吵，於是她建議先將戊○○送阮綜合醫
    院等語（見本院卷第76頁），足證戊○○所受之上開傷害，
    一般人均得以目視即知，被告上開抗辯顯不足採。況被告亦
    自承有要求己○○將戊○○送醫等語，如被告不知戊○○受
    傷，為何要求己○○將戊○○送醫，益證被告之抗辯無從採
    信。
  (三)被告抗辯有詢問己○○是否要請交通隊來測量等語，惟為證
    人即告訴人己○○於本院結證稱：被告並無如此表示等語（
    見院卷第70頁）；且證人丁○○於本院證稱：當時己○○與
    被告一直爭執何人闖紅燈，因為她有看到小孩子受傷，就問
    己○○是否要把小孩送醫院，並說阮綜合醫院比較近；被告
    就說要去交東西，他會再去阮綜合看，就騎機車離開，離開
    時被告並沒有說要去那裡；印象中，被告離開時，己○○沒
    有明確說要送小孩去阮綜合醫院；被告離開時己○○與被告
    均無提到聯絡方式等語（見本院卷第75至78頁）；證人丙○○亦於本院證稱：當時路過機車店，看到被告在機車店門口
    ，於是跟被告聊天，約10分鐘左右，己○○才出現，並與被
    告提及車禍之事，由其2 人對話中，己○○事前應不知被告
    是在機車店等語（見本院卷第74、75頁），是則被告於肇事
    後，起初雖有留在現場，惟係與告訴人己○○爭執何人闖紅
    燈，縱有提及是否要交通隊到現場測量，然亦有未協助將戊○○送醫或為其他必要措施，因聽聞陳叔慧提議是否要將傷
    者送醫，即附和表示先將戊○○送醫，會去醫院探視，隨即
    騎車離開，並未確知己○○將送戊○○至阮綜合醫院就醫，
    亦未留下己○○之姓名電話或將自己之姓名、電話及上班地
    點留予己○○，以利聯絡等事實足堪認定。被告抗辯曾向己○○說先將戊○○送到阮綜合醫院，他到公司打完卡後，會
    前去醫院，才離開現場，因為上班的地點就在事故現場附近
    ，所以離開時也有指著公司方向，己○○已知悉他上班的地
    方等語，尚無足採。
  (三)綜上各節，被告乙○○確實有駕駛動力交通工具肇事，致戊○○受傷之事實存在，被告起初雖留置現場，惟未將戊○○
    送醫或為其他必要措施，即騎車離去，本件被告罪證明確，
    犯行堪以認定，應依法論科。
二、核被告乙○○所為，係犯刑法第185 條之4 肇事致人傷害逃
    逸罪。查被告有事實欄所載之有期徒刑執行完畢紀錄，有臺
    灣高等法院被告前案紀錄表在卷可按，其於有期徒刑之執行
    完畢後5 年內，故意再犯本件有期徒刑以上之罪，為累犯，
    應依刑法第47條第1 項之規定加重其刑。爰審酌被告肇事後
    ，雖留在現場，然係於己○○爭執肇事之責任，未對年幼傷
    者即戊○○為照護或其他必要之救護措施，之後未留姓名電
    話或告知上班地點即騎車離去，行為顯屬不當，又戊○○所
    受上開傷害，傷勢非重，惟其犯後否認犯行，態度不佳，等
    一切情狀，量處如主文所示之刑。又被告上開犯罪時間在96
    年4 月24日以前，所犯為刑法第185 條之4 肇事致人傷害逃
    逸罪，合於減刑條件，爰依中華民國96年罪犯減刑條例第2
    條第1 項第3 款、第7 條規定，減為如主文所示之刑。又「
    犯最重本刑為五年以下有期徒刑以下之刑之罪，依本條例規
    定減為六月以下有期徒刑、拘役者，應於為減刑裁判時，併
    諭知易科罰金折算之標準。」同條例第9 條定有明文。本院
    考量本件犯罪情節之輕重及被告係高中畢業、保全業、家庭
    經濟狀況為小康等情況（見警詢筆錄基本資料欄），諭知如
    主文所示之易科罰金折算標準。
據上論斷，應依刑事訴訟法第299 條第1 項前段、刑法第185 條
之4、 第47條第1 項、第41條第1 項前段，中華民國96年罪犯減
刑條例第2 條第1 項第3 款、第7 條、第9 條，判決如主文。
本案經檢察官甲○○到庭執行職務。
中　　華　　民　　國　　96　　年　　12　　月　　5　　日
                  刑事第十二庭  審判長  法　官  洪碩垣
                                        法  官  張  震
                                        法  官  施介元
以上正本證明與原本無異。
如不服本判決應於收受本判決後10日內向本院提出上訴書狀，並
應敘述具體理由，如未敘述上訴理由者，應於上訴期間屆滿後20
日內補提理由書狀於本院（均須按他造當事人之人數附繕本）「
切勿逕送上級法院」。
中　　華　　民　　國　　96　　年　　12　　月　　 5　　日
                                        書記官  謝群育
附錄本判決論罪科刑法條
刑法第185-4條
駕駛動力交通工具肇事，致人死傷而逃逸者，處6 月以上5 年以
下有期徒刑。
